【裁判字號】    90,易,497
【裁判日期】    900813
【裁判案由】    恐嚇取財等
【裁判全文】
臺灣高雄地方法院刑事判決                            九十年度易字第四九七號
    公  訴  人  臺灣高雄地方法院檢察署檢察官
    被      告  丙○○
右列被告因恐嚇取財案件，經檢察官提起公訴（八十九年度偵字第二七三六五號），
本院判決如左：
    主  文
丙○○連續意圖營利，聚眾賭博，處有期徒刑月，如易科罰金以佰元折算壹日；
又意圖為自己不法之所有，以恐嚇使人將本人之物交付，處有期徒刑陸月，如易科罰
金以佰元折算壹日。應執行有期徒刑捌月，如易科罰金以佰元折算壹日。
    事  實
一、丙○○基於意圖營利供給賭博場所、聚眾賭博及普通賭博之概括犯意，自民國八
    十九年十月十一日左右起至十月十七日止，提供其所承租位於高雄縣旗山鎮○○
    路○段七弄十五號之房屋為賭博場所，以麻將為賭具，聚集葉順興、薛玉杰、甲○○及乙○○等不特定人賭博財物，約定抽頭方法為打一沖抽頭新台幣（下同）
    二百元或四百元不等，藉資牟利，丙○○自身亦參與賭博多次。詎於同年十月十
    七日晚上八時許，因在場賭客懷疑甲○○及乙○○二人有詐賭之情事，丙○○竟
    出言恫稱：不交付三萬八千元就不准離開，若離開即斬斷手指，一隻手指算一萬
    元等語，致甲○○、乙○○心生畏懼，甲○○因之當場交付二萬元予丙○○收受
    ，並簽立積欠一萬八千元金額之字條一紙。嗣翌日即十月十八日上午十二時二十
    分許，甲○○向警方報案，並於同日下午一時三十分許，李、卓二人至丙○○上
    址租屋處，佯欲交付餘款一萬八千元時，為警查獲。
二、案經高雄縣警察局旗山分局報請台灣高雄地方法院檢察署檢察官偵查起訴。
    理  由
一、訊據被告丙○○對於右揭時、地意圖營利，提供其租住處為賭博場所聚眾賭博，
    抽頭方式為每一沖抽二百元或四百元不等，本身亦參與賭博等情，於警訊及本院
    調查、審理時供承不諱，核與在場參與賭博之賭客葉順興、薛玉杰、甲○○及乙○○等人於警訊之供述情節相符，足認其此部分自白與事實相符，堪予採信，其
    上開連續意圖營利聚眾賭博、供給賭博場所及普通賭博之犯行，均足堪認定。然
    被告矢口否認有何恐嚇取財之犯行，辯稱：當時在場賭客發覺甲○○、乙○○有
    詐賭情形，渠二人有承認詐賭，係伊出面和解，要求其等將所詐得之金額三萬八
    千元償還即可了事，積欠一萬八千元之字條亦為甲○○自願立下，並無恐嚇情事
    云云。惟查：右揭被告因懷疑被害人甲○○及乙○○二人詐賭，遂出言以上開剁
    指頭之事恐嚇，使渠等心生畏怖，而由甲○○當場交付二萬元予被告，並簽立積
    欠一萬八千元字條，約定日後返還餘款等事實，業據被害人二人於警訊及本院訊
    問中指述明確（見本院九十年二月二十六日訊問筆錄）。參以被告已於警訊中供
    承：曾向甲○○說過，一般詐賭情形被捉到手指會被砍掉，但是既然你已承認詐
    賭，只要把詐得金額全數奉還就沒事了等語（八十九年十月十八日警訊筆錄），
    衡諸常情，苟被告未施以上開恐嚇言詞，被害人二人焉有自承詐賭，並願賠付全
    數金額之理，益徵被害人甲○○及乙○○之前開指訴應非子虛，堪可採信。至被
    告雖舉在場賭客葉愛珠、薛玉杰為證，惟其二人皆係賭輸金錢者，並於被告取得
    甲○○交付之二萬元後朋分，為其等及被告所自承（本院九十年二月二十六日及
    七月九日訊問筆錄參照），與本案顯具利害關係，是證人二人於上開本院調查庭
    訊時所言：被告並未出言恐嚇云云，顯係迴護之詞，尚難採為被告有利之認定。
    又被告於本院審理時改稱：警訊中所言砍掉手指之事是對警方打比喻，當場並未
    對甲○○如此說云云，與常情有悖，應係事後畏罪避就之詞，亦難採憑。事證明
    確，被告上開恐嚇取財之犯行，亦堪認定。
二、按刑法第三百四十六條第一項之恐嚇取財罪，其既遂、未遂之區別，以使人交付
    之財物與否，即犯人是否得財為標準（參照最高法院二十二年非字第一一二號判
    例意旨），故行為人僅需因實施恐嚇行為，而使被害人基於畏怖心並交付財物，
    犯罪即屬既遂，至取得財物之數額是否與行為人所預期者相符，並非既、未遂之
    判斷標準。是核被告上開提供賭博場所、聚眾賭博並抽頭，且本身亦參與賭博之
    行為，係犯刑法第二百六十八條前、後段之意圖營利供給賭博場所、聚眾賭博罪
    及刑法第二百六十六條第一項前段之普通賭博罪；其以恐嚇言語，使被害人心生
    畏怖而取得財物之所為，係犯刑法第三百四十六條第一項之恐嚇取財罪。其上開
    多次圖利供給賭博場所、聚眾賭博、普通賭博之犯行，時間緊接，所犯皆係構成
    要件相同之罪，顯係基於概括犯意為之，為連續犯，均應論以一罪並加重其刑。
    又所犯上開三罪間，係一行為同時觸犯數罪名之想像競合犯，應從一重之意圖營
    利聚眾賭博罪論處。再被告所犯前開圖利聚眾賭博及恐嚇取財二罪間，犯意各別
    ，行為互殊，係觸犯構成要件不同之罪，應分論併罰。再被告係自八十九年十月
    十一日左右起即有抽頭營利聚眾賭博、供給賭博場所及普通賭博之行為，已據其
    於本院審理時供承明確，公訴事實就八十九年十月十一日起至同年月十三日止之
    上開犯行，雖未敘及，然此部分與前揭論罪科刑部分有連續犯、想像競合犯之裁
    判上一罪關係，應為起訴效力所及，本院自得併予審究；另公訴人漏未論及被告
    本身亦參與賭博之普通賭博犯行，惟與其上開所犯圖利聚眾賭博、供給賭博場所
    之行為亦有想像競合犯之裁判上一罪關係，本院亦得併予審究，均附此敘明。審
    酌被告素行非佳，有台灣高等法院被告全國前案紀錄表一份在卷可按，竟仍聚眾
    賭博並從中牟利，影響社會善良風氣及秩序，復以恐嚇方式使被害人交付財物，
    惡性非輕，惟念其犯後雖執詞辯解，態度尚可，聚眾賭博之期間尚非長久，犯罪
    所得有限，及被害人所受損害非鉅等一切情狀，分別量處如主文所示之刑，並定
    其應執行之刑。又被告行為後，中華民國刑法第四十一條第一項業於九十年一月
    十日修正公布，同年月十二日生效，其修正後規定得宣告易科罰金之範圍，較修
    正前之舊法為廣，自應依刑法第二條第一項前段比較新舊法之「從新從輕」原則
    ，適用裁判時之法律即修正後之刑法第四十一條第一項、第二項之規定，就被告
    所犯上開二罪，分別量處如主文所示之刑，並定其應執行刑，且均併予諭知易科
    罰金之折算標準，附此敘明。
據上論斷，應依刑事訴訟法第二百九十九條第一項前段，刑法第二條第一項前段、第
五十六條、第二百六十六條第一項前段、第二百六十八條、第三百四十六條第一項、
第五十五條、第五十一條第五款、修正後第四十一條第一項前段、第二項，罰金罰鍰
提高標準條例第一條前段、第二條，判決如主文。
本案經檢察官洪期榮到庭執行職務。
中      華      民      國    九十    年      八      月    十三      日
                                  臺灣高雄地方法院刑事第六庭
                                      審判長法  官    趙家光
                                            法  官    周玉群
                                            法  官    林韋岑
右正本證明與原本無異。
如不服本判決，應於判決送達後十日內，向本院提出上訴狀。
                                            書記官    董明惠
中      華      民      國    九十    年      八      月    十三      日
附錄本判決論罪科刑法條
刑法第三百四十六條第一項：
  意圖為自己或第三人不法之所有，以恐嚇使人將本人或第三人之物交付者，處六月
  以上五年以下有期徒刑，得併科一千元以下罰金。
刑法第二百六十八條：
  意圖營利，供給賭博場所或聚眾賭博者，處三年以下有期徒刑，得併科三千元以下
  罰金。


司法院資訊處製作；財團法人民間司法改革基金會備份。
